【裁判字號】    89,上,858
【裁判日期】    900116
【裁判案由】    侵權行為損害賠償
【裁判全文】
台灣高等法院民事判決  八十九年度上字第八五八號
      上  訴  人
      即被上訴人  乙○○
      訴訟代理人  陳雅萍律師
      被  上訴人
      即  上訴人  甲○○      .
                              籍設台北縣汐止市○○街七七號四樓
      送達代收人  潘永芳律師  住台北市○○○○段一四０號十樓
右當事人間請求侵權行為損害賠償事件，上訴人對於中華民國八十九年三月二十四日
臺灣基隆地方法院八十八年度訴字第三二八號第一審判決提起上訴，本院判決如左：
    主    文
兩造上訴均駁回。
第二審訴訟費用由兩造各自負擔。
    事    實
甲、上訴人即被上訴人乙○○方面：
壹、聲明：
一、原判決不利於上訴人部分廢棄。
二、被上訴人甲○○應再給付上訴人新台幣（下同）九十二萬三千五百六十六元及自
    起訴狀繕本送達翌日起至清償日止，按年利息百分之五計算之利息。
三、駁回對造之上訴。
貳、陳述：除與原判決記載相同者予以援用外，補陳略以：
一、上訴人受被上訴人毆傷致左耳聽力受損，除生活不便外，心理亦承受極大痛苦及
    壓力，原判決僅命給付慰藉金十萬元，實屬過低，應再命給付五十萬元。
二、原審判命給付工作能力損失，亦屬過低。
參、證據：援用原審之證據方法外。補提歸戶財產查詢清單一紙。
乙、被上訴人即上訴人甲○○方面：
    上訴人甲○○未於言詞辯論期日到場，據其提出之上訴理由狀，聲明如次：
壹、聲明：
一、原判決不利於上訴人部分廢棄。
二、右廢棄部分，被上訴人乙○○在第一審之訴及假執行之聲請均駁回。
貳、陳述：無。
    理    由
一、被上訴人即上訴人甲○○經合法通知未於言詞辯論期日到場，核無民事訴訟法第
    三百八十六條各款所列情形，爰依對造乙○○之聲請，由其一造辯論而為判決。
二、上訴人乙○○主張其於八十七年七月三十日，在基隆市○○路六四０巷四七號二
    樓，遭對造甲○○拳打腳踢摑打耳光，致受有左面部及頸挫傷、皮下血腫及左側
    耳膜破裂及聽神經受損導致輕度聽障（氣導閾值為六七點五分貝）等傷害，爰依
    民法第一百八十四條、一百九十三條第一項、第一百九十五條第一項等規定，請
    求對造賠償損害一百二十七萬六千七百五十二元（其中減少勞動力損失六十七萬
    六千七百五十元、慰撫金六十萬元）及遲延利息。
    上訴人甲○○對其曾毆打上訴人乙○○一巴掌之情不爭執，但辯稱並未造成乙○
    ○任何損害，乙○○所受之傷害，係乙○○在酒店工作遭客人毆傷；又乙○○所
    受傷害縱屬為真亦不影響其勞動能力；另伊對乙○○有三十八萬元之本票債權可
    資抵銷等語資為抗辯。
    （原審命上訴人甲○○給付三十五萬三千一百八十六元及遲延利息，駁回上訴人
    乙○○其餘之訴，兩造各就其敗訴部分提起上訴。）
三、上訴人乙○○主張上訴人甲○○於上揭時、地毆打伊，致伊受有上開傷害等情，
    業據提出驗傷診斷書、甲○○自書之悔過書等為證，並有原審調取乙○○於行政
    院衛生署基隆醫院、仁祥醫院之病歷影本附卷可按，證人張國麟（即乙○○就診
    之主治醫師）於原審亦證稱，乙○○之聽力障礙有可能為八十七年七月三十日所
    發生。另參酌上訴人甲○○自承毆打乙○○一巴掌，而打耳光有可能造成耳膜受
    損，是上訴人乙○○此部分主張堪認為真正。上訴人甲○○辯稱乙○○所受傷害
    非伊毆打所致，為不足採。
四、按因故意或過失，不法侵害他人之權利者，負損害賠償責任；不法侵害他人之身
    體或健康者，對於被害人因此喪失或減少勞動能力或增加生活上之需要時，應負
    損害賠償責任；不法侵害他人之身體、健康、名譽或自由者，被害人雖非財產上
    之損害，亦得請求賠償相當之金額；民法第一百八十四條、第一百九十三條、第
    一百九十五條分別定有明文。上訴人甲○○不法侵害乙○○之身體，既經認定，
    自應負賠償責任。茲所應審酌者，為上訴人乙○○所得請求被告賠償之金額，爰
    分述如左：
(一)、減少勞動能力損失六十七萬六千七百五十二元部分：
１、上訴人乙○○主張其因甲○○傷害行為致喪失聽力，減少勞動能力百分之十八，
    其自八十七年七月三十日至滿六十歲，可工作三十一年又二百七十四日，依台閩
    地區勞工保險局所核定之每月基本工資一萬五千八百四十元計算，每年減少三萬
    四千二百十四元，總計因減少勞動能力而得一次請求賠償之金額，扣除依霍夫曼
    計算法之中間利息，為六十七萬六千七百五十二元。
２、證人證人張國麟於原審證稱：「（問：乙○○左耳障礙若干）目前約五十至五十
    五分貝，正常人為二十五分貝」、「目前尚未達到勞保健保之殘障標準，勞保最
    低七十分貝」（見原審卷第四六頁）。
３、查證人張國麟所述該標準為勞工保險局就勞工保險投保人已無法以醫療回復之傷
    殘，一次給付保險金額之認定標準，非謂未達該標準之聽能障礙，勞動能力即無
    減損。惟該標準不失為減少勞動能力計算上之參考。上訴人乙○○勞動能力減少
    之數額，得以乙○○減損之聽力與勞保給付所定之殘障分貝數比例計算。茲以乙
    ○○目前左耳之聽力障礙為五十分貝計算：依勞工保險條例第五十三條附表二所
    示殘障給付標準表所示，第十級殘廢為一耳聽覺機能喪失八十分貝以上者，給付
    標準為二百二十日；第十一級殘廢為一耳聽覺機能喪失七十分貝以上者，給付標
    準為一百六十日，可知依該標準，一耳聽覺機能喪失十分貝，勞保給付標準係增
    加為一百六十分之二百二十。由此標準換算左耳之聽力障礙為五十分貝之情形，
    其勞保給付標準應為八四點六三日（計算式：160 × 160／220 × 160／220 ＝
     84.63），為完全喪失勞動能力之第一級殘廢給付標準一二ＯＯ日之百分之七（
    計算式：84.63 ／1200 ＝ 約7／100）。另按勞工非年滿六十歲者，僱主不得強
    制其退保，是請求勞動能力損失之期間應算至六十歲止。查乙○○自八十七年七
    月三十日受傷翌日起至其滿六十歲止，應可工作三十一年，依台閩地區勞工保險
    局所核定之每月基本工資一萬五千八百四十元計算，減少勞動能力百分之七，每
    年減少一萬三千三百零六元（計算式：7／100 × 15840 ×12  ＝ 13306），總
    計乙○○因減少勞動能力，而於現在得一次請求賠償之金額，扣除依霍夫曼計算
    法按週年利率百分之五計算之中間利息，為二十五萬三千一百八十五元（計算式
    13306 × 19.0293  ＝  253185）。
(二)、精神慰藉金六十萬元部分：
    查上訴人乙○○因此次傷害，致左耳聽力受損，精神受有痛苦。本院審酌乙○○
    從事服務業，月薪約二、三萬元，甲○○有不動產及所造成之損害等一切情狀，
    認上訴人乙○○請求六十萬元，尚嫌過高，應予核減為十萬元，方屬公允。
(三)、綜上所述，上訴人乙○○所受損害數額計三十五萬三千一百八十五元。
五、上訴人甲○○抗辯伊對乙○○有三十八萬元之本票債權可資抵銷云云。惟按因故
    意侵權行為而負擔之債，其債務人不得主張抵銷，民法第三百三十九條定有明文
    。是上訴人甲○○此一抗辯亦不足取。
六、綜上所述，上訴人乙○○請求甲○○給付三十五萬三千一百八十五元及自八十八
    年十月一日（起訴狀繕本送達翌日）起，至清償日止，按年息百分之五計算之利
    息，為有理由，應予准許，逾此數額之請求為無理由，應予駁回。
    原審判命上訴人甲○○給付上開應准許部分，經核並無違誤。兩造各就其敗訴部
    分上訴，指摘原判決不當，求予廢棄改判，為無理由，應駁回其上訴。
七、本件事證已明，兩造其餘攻擊防禦方法，經核與本判決之結果不生影響，爰不一
    一論述。
八、據上論結，本件兩造之上訴，均為無理由，依民事訴訟法第第四百六十三條、第
    三百八十五條第一項前段、四百四十九條第一項、第七十八條，判決如主文。
中      華      民      國    九十      年      一      月      十六    日
                                  臺灣高等法院民事第十一庭
                                      審判長法  官  吳  景  源
                                            法  官  連  正  義
                                            法  官  滕  允  潔
右正本係照原本作成。
不得上訴。
中      華      民      國    九十      年      一      月      十七    日
                                            書記官  邵  淑  津


司法院資訊處製作；財團法人民間司法改革基金會備份。
